臺灣臺北地方法院刑事判決　　　　　　　100年度訴字第626號
公　訴　人　臺灣臺北地方法院檢察署檢察官
被　　　告　貴華
上列被告因違反毒品危害防制條例案件，經檢察官提起公訴（10
0 年度毒偵字第927 號），因被告於準備程序中就犯罪事實為有
罪之陳述，經本院合議庭裁定由受命法官獨任進行簡式審判程序
審理，本院判決如下：
    主  文
貴華施用第一級毒品，累犯，處有期徒刑拾壹月，扣案之海洛
因壹包（驗餘淨重零點零玖壹伍公克）沒收銷燬，包裝上開海洛
因毒品之外包裝袋壹只沒收；又施用第二級毒品，累犯，處有期
徒刑陸月，扣案之甲基安非他命拾壹包（驗餘淨重拾點伍陸公克
）沒收銷燬，包裝上開甲基安非他命毒品之外包裝袋拾壹只、安
非他命玻璃球壹個、分裝勺壹支均沒收。應執行有期徒刑壹年肆
月，扣案之海洛因壹包（驗餘淨重零點零玖壹伍公克）、甲基安
非他命拾壹包（驗餘淨重拾點伍陸公克）均沒收銷燬，包裝上開
海洛因毒品之外包裝袋壹只、包裝上開甲基安非他命毒品之外包
裝袋拾壹只、安非他命玻璃球壹個、分裝勺壹支均沒收。
    事  實
一、貴華前於(一)、民國87年間，因施用毒品案件，經臺灣士林
    地方法院以87年度毒聲字第230 號裁定觀察勒戒後，認無繼
    續施用毒品傾向，於87年7 月23日執行完畢釋放，並由該署
    檢察官以87年度偵字第6292號案為不起訴處分確定；(二)、因
    煙毒案件，經本院以87年度訴字第607 號判決判處有期徒刑
    6 月，貴華上訴後，經臺灣高等法院以88年度上易字第14
    20號判決上訴駁回確定；(三)、於87年間，因違反毒品危害防
    制條例案件，經本院以87年度訴字第714 號判決判處有期徒
    刑10月確定，貴華上訴後，經臺灣高等法院以88年度上訴
    字第1008號判決上訴駁回確定；(四)、於87年間，因竊盜案件
    ，經臺灣士林地方法院以87年度易字第2065號判決判處有期
    徒刑1 年，貴華上訴後，經臺灣高等法院以88年度上易字
    第1255號判決上訴駁回確定；上揭(二)至(四)案件，經臺灣高等
    法院以89年度聲字第1093號裁定定應執行有期徒刑2 年確定
    ，(五)、於87年間，因施用毒品等案件，經臺灣板橋地方法院
    以90年度易字第233 號判決應執行有期徒刑1 年2 月，(六)、
    於89年間，因贓物等案件，經臺灣板橋地方法院以89年度易
    字第2575號判決應執行有期徒刑1 年2 月；(七)、於90年間，
    因偽造文書案件，經臺灣桃園地方法院以90年度桃簡字第53
    6 號判決判處應執行有期徒刑5 月確定；(八)、於90年間，因
    販賣毒品案件，經本院以90年訴字第256 號判決判處有期徒
    刑5 年2 月，貴華上訴後，經臺灣高等法院以92年度上訴
    字第1708號判決上訴駁回，貴華上訴後，經最高法院以92
    年度台上字第6276號判決上訴駁回確定，上揭(五)至(八)案件，
    經臺灣高等法院以93年度聲字第635 號裁定定應執行有期徒
    刑7 年8 月確定，嗣經臺灣桃園地方法院以96年度聲減字第
    9557號裁定就上揭(五)至(七)案件減刑，並與不得減刑之(八)案件
    ，定應執行有期徒刑6 年5 月確定，於97年3 月27日縮短刑
    期假釋出監，於97年9 月6 日縮刑期滿，假釋未經撤銷而以
    已執行完畢論。詎仍不知悔改，先基於施用第一級毒品海洛
    因犯意，於100 年3 月9 日中午12時許，駕駛車輛停靠在和
    平東路、敦化南路口附近，在車內以海洛因粉末摻入香菸吸
    用之方式，施用海洛因1 次；復基於施用第二級毒品甲基安
    非他命犯意，於同年3 月10日下午3 時許，駕駛車輛停靠和
    平東路、敦化南路口附近，在車內以甲基安非他命置入玻璃
    球內燒烤吸食煙霧之方式，施用第二級毒品甲基安非他命1
    次。嗣於100 年3 月10日下午6 時50分許，因行跡可疑，為
    警在臺北市大安區○○○路○ 段62巷口盤查，經自願同意受
    搜索，當場在其外套口袋內扣得第一級毒品海洛因1 包（毛
    重0.75公克、淨重0.1 公克）、第二級毒品11包（總毛重12
    .9公克、總淨重10.7公克）、安非他命玻璃球1 個、分裝勺
    1 支、葡萄糖1 包、分裝夾鏈袋7 個等物。嗣經警採尿送驗
    結果，因均呈鴉片類、甲基安非他命及安非他命陽性反應，
    始悉上情。
二、案經臺北市政府警察局移送臺灣臺北地方法院檢察署檢察官
    偵查起訴。
    理  由
一、本案被告貴華所犯毒品危害防制條例第10條第1 項、同條
    第2 項施用第一級毒品、第二級毒品罪，係死刑、無期徒刑
    、最輕本刑為3 年以上有期徒刑以外之罪，其於準備程序就
    前揭被訴事實為有罪之陳述，經法官告知簡式審判程序之旨
    ，並聽取其與公訴人之意見後，本院裁定進行簡式審判程序
    ，是本案之證據調查，依刑事訴訟法第273 條之2 規定，不
    受同法第159 條第1 項、第161 條之2 、第161 條之3 、第
    163 條之1 及第164 條至第170 條規定之限制，合先敘明。
二、上揭犯罪事實，均據被告坦承不諱（見本院卷第177 頁背面
    ），又被告遭查獲時所採集尿液經送驗結果，呈現海洛因代
    謝後嗎啡陽性反應，及甲基安非他命代謝後之安非他命、甲
    基安非他命陽性反應等情，有臺北市政府警察局偵辦毒品案
    件尿液檢體委驗單、台灣尖端先進生技醫藥股份有限公司10
    0 年3 月23日濫用藥物檢驗報告各1 紙在卷可證（見臺灣臺
    北地方法院檢察署100 年度毒偵字第927 號卷〈下稱偵卷〉
    第57、65頁），另扣案之白色粉末1 包（淨重0.0920公克，
    取樣0.0005公克，驗餘淨重0.0915公克），經送請鑑定結果
    ，確為第一級毒品海洛因無訛；扣案之白色晶體11包（總毛
    重12.67 公克，包裝塑膠袋重2.2 公克，總淨重10.67 公克
    ，取樣0.11公克，驗餘淨重10.56 公克），經送請鑑定結果
    ，確為第二級毒品甲基安非他命無訛，有交通部民用航空局
    航空醫務中心100 年3 月24日航藥鑑字第1001569 號毒品鑑
    定書、內政部警政署刑事警察局100 年3 月29日刑鑑字第
    1000034614號鑑定書各1 紙在卷可憑（見偵卷第63至67頁）
    ，並有安非他命玻璃球1 個、分裝勺1 支扣案可資佐證，足
    認被告之前開任意性自白與事實相符，應得為認定其犯罪之
    依據。
三、毒品危害防制條例業於92年7 月9 日修正公布，自93年1 月
    9 日施行，其中第20條、第23條將施用毒品之刑事處遇程序
    ，區分為「初犯」及「5 年內再犯」、「5 年後再犯」。依
    其立法理由之說明：「初犯」，經觀察、勒戒或強制戒治後
    ，應為不起訴處分或不付審理之裁定；經觀察、勒戒或強制
    戒治執行完畢釋放後，「5 年內再犯」者，因其再犯率甚高
    ，原實施之觀察、勒戒及強制戒治既已無法收其實效，爰依
    法追訴或裁定交付審理。至於經觀察、勒戒或強制戒治執行
    完畢釋放後，「5 年後再犯」者，前所實施之觀察、勒戒或
    強制戒治已足以遮斷其施用毒品之毒癮，為期自新及協助其
    斷除毒癮，仍適用「初犯」規定，先經觀察、勒戒或強制戒
    治之程序。從而依修正後之規定，僅限於「初犯」及「5 年
    後再犯」2 種情形，始應先經觀察、勒戒或強制戒治程序。
    倘被告於5 年內已再犯，經依法追訴處罰，縱其第3 次（或
    第3 次以上）再度施用毒品之時間，在初犯經觀察、勒戒或
    強制戒治執行完畢釋放5 年以後，已不合於「5 年後再犯」
    之規定，且因已於「5 年內再犯」，顯見其再犯率甚高，原
    實施觀察、勒戒或強制戒治，已無法收其實效，即應依該條
    例第10條處罰，最高法院95年度第7 次刑事庭會議決議意見
    參照。經查，被告前於87年間，因施用毒品案件，經臺灣士
    林地方法院以87年度毒聲字第230 號裁定觀察勒戒後，認無
    繼續施用毒品傾向，於87年7 月23日執行完畢釋放，並由該
    署檢察官以87年度偵字第6292號案為不起訴處分確定；同87
    年間，又因施用毒品等案件，經臺灣板橋地方法院以90年度
    易字第233 號判決應執行有期徒刑1 年2 月等情，有臺灣高
    等法院被告前案紀錄表在卷可證。是以，本件被告雖係於前
    揭觀察勒戒執行完畢5 年後，再犯本件施用第一級毒品海洛
    因、第二級毒品甲基安非他命犯行，惟被告既於前揭觀察勒
    戒執行完畢釋放後5 年內即有多次犯施用毒品案件而經判刑
    確定，本次犯行即應依法追訴。綜上各節，本件事證明確，
    被告犯行可堪認定，應依法論科。
四、論罪科刑之理由：
  (一)、按海洛因、甲基安非他命係毒品危害防制條例第2 條第2
      項第1 款、同條項第2 款所稱之第一級及第二級毒品，均
      不得持有、施用。核被告所為，分別犯毒品危害防制條例
      第10條第1 項施用第一級毒品罪，及同條第2 項施用第二
      級毒品罪。而被告施用第一級毒品及第二級毒品前持有第
      一級毒品及第二級毒品之低度行為，均為施用之高度行為
      所吸收，均不另論罪。被告所犯上開2 罪，犯意各別，行
      為互殊，應予分論併罰。
  (二)、又被告前因事實欄編號一所載案件，經論處徒刑後，於97
      年3 月27日縮短刑期假釋出監，於97年9 月6 日縮刑期滿
      ，假釋未經撤銷而以已執行完畢論等節，有臺灣高等法院
      被告前案紀錄表1 份在卷可按，其受有期徒刑執行完畢後
      ，5 年內故意再犯有期徒刑以上之上開2 罪，均為累犯，
      均應依刑法第47條第1 項規定，加重其刑。
  (三)、爰審酌被告有多次施用毒品前科，前經觀察、勒戒與論罪
      科刑執行完畢後，未能徹底戒絕毒癮，再次沾染惡習犯本
      案施用毒品罪，並參酌施用第一級毒品及第二級毒品行為
      對於自身危害程度非輕，對社會風氣、治安有潛在危害，
      惟本質仍屬戕害自身行為，所為尚未害及他人，且於犯罪
      後坦承犯行，犯罪後態度尚佳等一切情狀，分別量處如主
      文所示之刑，並依刑法第51條第5 款規定定應執行刑。
  (四)、扣案之第一級毒品海洛因1 包（淨重0.0920公克，取樣0.
      0005公克，驗餘淨重0.0915公克）；第二級毒品甲基安非
      他命11包（總毛重12.67 公克，包裝塑膠袋重2.2 公克，
      總淨重10.67 公克，取樣0.11公克，驗餘淨重10.56 公克
      ），分別屬第一級、第二級毒品違禁物，均依毒品危害防
      制條例第18條第1 項前段沒收銷燬之。而包裹上開毒品之
      包裝袋12只，均有防止毒品裸露、逸出及潮濕之功用，並
      便於攜帶，為供被告持用其所有之第一級、第二級毒品罪
      所用之物，且為被告所有，業據其供承在卷，爰依刑法第
      38條第1 項第2 款，併予宣告沒收。而扣案之安非他命玻
      璃球1 個、分裝勺1 支，為被告施用甲基安非他命所使用
      之物，經被告自承在卷（見本院卷第177 頁背面），應依
      刑法第38條第1 項第2 款規定，於施用第二級毒品罪刑及
      執行刑項下宣告沒收。至扣案之葡萄糖1 包、分裝夾鏈袋
      7 個，均非被告供本案施用海洛因、甲基安非他命所使用
      之物，業據被告供述在卷（見本院卷第177 頁背面至178
      頁），故不予宣告沒收，併予陳明。
據上論斷，應依刑事訴訟法第299 條第1 項前段、第273 條之1
第1 項，毒品危害防制條例第10條第1 項、第2 項、第18條第1
項前段，刑法第11條、第47條第1 項、第38條第1 項第2 款、第
51條第5 款，判決如主文。
本案經檢察官林妙蓁到庭執行職務
中    華    民    國   100    年    10    月    28    日
                    刑事第八庭  法  官  湯千慧
以上正本證明與原本無異。
如不服本判決，應於收受送達後10日內向本院提出上訴書狀，並
應敘述具體理由；其未敘述上訴理由者，應於上訴期間屆滿後20
日內向本院補提理由書（均須按他造當事人之人數附繕）「切勿
逕送上級法院」。
                                書記官  游雅鈞
中    華    民    國   100    年    10    月    31    日
附錄本案論罪科刑之法條
毒品危害防制條例第10條
施用第一級毒品者，處6 月以上5 年以下有期徒刑。
施用第二級毒品者，處3 年以下有期徒刑。